臺灣高等法院刑事判決　　　　　　　　　　　　九十一年度上更(一)字第三二六號
　　上　訴　人
　　即　被　告　甲○○
　　選任辯護人　陳信亮
　　上　訴　人
　　即　被　告　乙○○
　　　　　　　　丁○○
　　右二人共同
　　選任辯護人　曾孝賢
　　上　訴　人
　　即　被　告　丙○○
右上訴人因違反商業會計法等案件，不服臺灣板橋地方法院，八十六年度訴字第十四
號，中華民國八十七年一月二十三日第一審判決（起訴案號：臺灣板橋地方法院檢察
署八十五年度偵字第八００八、一九二八二號）提起上訴，判決後，經最高法院第一
次發回更審，本院判決如左：
    主  文
原判決撤銷。
甲○○公司負責人為納稅義務人，以不正當方法逃漏稅捐，共貳罪，各處有期徒刑貳
月，如易科罰金均以參佰元折算壹日。又行使從事業務之人，明知為不實之事項，而
登載於其業務上作成之文書，足以生損害於公眾，處有期徒刑參月，如易科罰金以參
佰元折算壹日；應執行有期徒刑陸月，如易科罰金以參佰元折算壹日。
乙○○連續商業負責人，以明知為不實之事項而填製會計憑證，處有期徒刑肆月，如
易科罰金以參佰元折算壹日。
丁○○、丙○○共同連續商業負責人，以明知為不實之事項而填製會計憑證，各處有
期徒刑肆月，如易科罰金均以參佰元折算壹日。
    事  實
一、甲○○係設於台北縣中和市○○○路九十七巷十八弄一號昇科企業有限公司 (下
    稱昇科公司) 之負責人，乙○○係設於台北縣板橋市○○路五五號南廣有限公司
    （下稱南廣公司）之負責人，丁○○（曾因過失傷害案件，經台灣嘉義地方法院
    判處有期徒刑四月確定，於民國七十六年十二月十五日執行完畢，但不構成本案
    之累犯）則係台南市○○區○○街二一０巷一二一號一樓全一塑膠皮行（下稱全
    一行）之負責人，以上諸人均實際負責各該公司業務；而製作「營業人銷售額與
    稅額申報書」，向稅捐稽徵處申報昇科公司之銷售額與稅額並為甲○○之附隨業
    務，為從事業務之人。乙○○、丁○○亦為商業會計法所規定之商業負責人，製
    作會計憑證並為二人之附隨業務。
二、甲○○、乙○○、丁○○、丙○○均明知納稅義務人即昇科公司於八十二年十一
    月、十二月間，並未向南廣公司及全一行進貨。甲○○竟為逃漏昇科公司之營業
    稅，多次向乙○○購買統一發票，乙○○明知南廣公司並未銷貨予昇科公司，仍
    基於幫助昇科公司逃漏稅捐之概括犯意，親自或囑不知情之公司會計，於業務上
    填製表彰南廣公司銷售貨品予昇科公司之不實事項之會計憑證即統一發票，並交
    付予甲○○。甲○○又多次透過丙○○之介紹，向丁○○購買統一發票；丁○○
    與丙○○明知全一行並未銷貨予昇科公司，亦共同基於幫助昇科公司逃漏稅捐及
    明知不實事項而填製會計憑証之概括犯意之聯絡，推由向丁○○多次於業務上填
    製表彰全一行銷售貨物予昇科公司之不實事項之會計憑證統一發票，並交付予甲○○（南廣公司及全一行開列不實之統一發票日期、號碼、銷售金額各詳如附表
    所示）。甲○○於取得前開發票後，即以之作為昇科公司之進項憑證，基於概括
    犯意，於業務上作成之文書即「營業人銷售額與稅額申報書」上為不實之登載後
    ，按取得之統一發票開立日期，以每月為一期，先後二次於次月持向臺北縣稅捐
    稽徵處申報昇科公司各該期之營業稅，用以扣扺銷項稅額，而逃漏昇科公司八十
    二年十一月、十二月份之營業稅（起訴書誤載為「伸豐公司」），總計進項（發
    票）金額為新臺幣（下同）二百三十一萬五千二百三十元，逃漏營業稅額達十一
    萬五千七百六十二元（元以四捨五入），足生損害於稅捐機關對於稅捐稽徵之正
    確性。乙○○、丁○○、丙○○幫助昇科公司逃漏上開稅捐後，向甲○○收取前
    開統一發票所列銷售額約百分之七之金額（詳如附表所示），除其中百分之五供
    南廣公司、全一行繳交營業稅金外，餘均作為報酬，嗣稅捐機關於八十五年三月
    十三日經人檢舉查知上情，而甲○○則於接獲八十五年三月二十一日台北縣稅捐
    稽徵處調查通書後，始於八十五年四月十五日申報進貨退出並補繳稅款。
二、案經台北縣稅捐稽徵處移送台灣板橋地方法院檢察署檢察官暨同署檢察官自動檢
    舉簽分偵案而偵查起訴。
    理  由
一、認定被告犯罪事實所憑之證據及認定之理由：
  (一)被告甲○○坦承：我是昇科公司負責人，八十至八十四年間並未實際取得南廣公
    司或全一一行之貨品等情。
  (二)被告乙○○除坦承係南廣公司實際負責人外，於台北縣稅捐稽徵處詢問時供稱：
    「（問：貴公司於八十年及八十二年十一、十二月，分別開立十六張及四張發票
    予昇科公司，合併銷售額為六百萬零一百三十一元及八十一萬五千二百三十元，
    請問開立發票情形如何？）．．．，本公司開立上開發票係屬幫忙性質．．．。
    」、「（問：貴公司銷售上開發票予昇科公司，並依銷售額收取百分之七作為酬
    金，貴公司對此事有無異議？）沒有異議。」等語（見第八００八號偵查卷第二
    七頁）。
  (三)被告丁○○之證述：
    於偵查中供稱：我是全一行負責人，我只曾交給甲○○他向我買的一萬多元的貨
    品，但我共開九百多萬的發票；因我是中盤商，我向大盤商進貨後出售給一般的
    小商店，但小商店不索取發票，而據稅捐處的人說我進項太多而沒有銷項不行，
    剛好甲○○說可以用發票報稅，我就多開發票給他，他有給我開金額百分之五的
    營業稅金，這都是丙○○介紹的等語（見前開偵查卷第三七頁反面、三八頁、第
    五四頁、第七四頁）。於原審訊問時供稱：全一行是作內銷，因進貨後交貨對象
    多不是公司行號，銷項就開不出去，無法開發票，丙○○就向我介紹甲○○，丙○○說甲○○的進項不夠，發票不夠，也許有這個需要；昇科公司開支票給我，
    也有補百分之五的稅金給我等語（見原審卷第四六頁、第四七頁）。於本院訊問
    時坦承：係因部分客戶不願受領發票，至銷項憑證不足，一時失慮始為本件犯行
    等語（見本院前審卷第五十頁、本院卷附九十一年七月二日辯護意旨狀）。
  (四)被告丙○○之供承：我介紹丁○○與甲○○認識。
  (五)證人即南廣公司員工鄭睿哲於偵查中之證稱：乙○○為南廣公司之實際負責人，
    公司發票均由乙○○或會計開立，被告乙○○會將作好之帳目交予我們去收款等
    語（見前開偵查卷第一二三頁正、反面）。
  (六)昇科公司、全一行營利事業統一發證變更申請書、昇科公司變更登記查簽表、經
    濟部公司執照、經濟部工廠登記證、台北縣政府營利事業登記證、台南市政府營
    利事業登記證：記載甲○○為昇科公司之負責人、乙○○與丁○○分別為南廣公
    司及全一行負責人（見前開偵查卷第二九頁至第三一頁、原審卷第一五二頁至第
    一五六頁）。
  (七)南廣公司與全一行開立之統一發票共六紙（見前開偵查卷第十五頁至第十七頁，
    統一發票日期、號碼及銷售金額均詳如附表所示）。
  (八)昇科公司簽發之支票二張（詳如附表所示）：昇科公司簽發相當於南廣公司與全
    一行提供之發票銷售金額約百分之七支票，由南廣公司及丁○○提示兌領，此有
    各該支票可按。
  (九)台北縣稅捐稽徵處八十六年二月十二日八六北縣稅聯字第八二九一六號函：昇科
    公司自八十年起至八十四年八月十九日止購買南廣公司及全一塑膠皮行所開立之
    不實發票充作進項憑證，合計金額一千五百七十九萬三百十六元，逃漏營業稅七
    十八萬九千五百二十一元（見原審卷第五六頁正、反面）。
  (十)營業人銷售額與稅額申報書、營業稅繳款書各一紙及營業人銷貨退回進貨退出或
    折讓證明單二十一紙（見前開偵查卷第五九頁至第六七頁）：亦即被告甲○○於
    八十五年四月十五日申報進貨退出並補繳稅款七十九萬零一百九十六元。
  (十一)檢舉人筆錄、調查通知書及申請書（見前開偵查卷第二六頁正、反面及第二八頁
    、二九頁間之檢舉人彌封袋）：可見台北縣稅捐稽徵處於八十五年三月十三日經
    人檢舉時查知被告等本件犯行，並於翌日通知被告甲○○於八十五年三月二十一
    日接受詢問，被告甲○○則於八十五年三月二十日申請延至八十五年四月二十日
    始前往備查。
二、對被告有利之證據及其辯解不予採納之理由：
  (一)被告甲○○辯稱：我向被告丁○○購買之皮料先置於全一行之倉庫，因皮料物價
    變動甚鉅，僅先行支付營業稅；另我確有與南廣公司交易，然因全一行拒交皮件
    、南廣公司貨物瑕疵退貨，我始向稅捐處申請扣除該部分之進項數額並補繳營業
    稅云云。惟查，被告甲○○經由被告丙○○之介紹，向被告丁○○購買不實統一
    發票之事實，迭據被告丁○○坦承不諱；而被告乙○○於台北縣稅捐稽徵處詢問
    時，亦供明販售附表所示發票予昇科公司，並依發票所載銷售額收取百分之七作
    為酬金等語。又被告甲○○所辯：與南廣公司、全一行交易，雙方尚未交貨而僅
    支付營業稅金云云，顯與一般交易常情相悖，更與前開被告丁○○、乙○○所坦
    承情節不符。且被告甲○○所稱皮料價格經常變動，果係實情，則其賣主亦應知
    之甚詳，在僅取得營業稅金之情況下，焉有囤積貨物而甘冒物價變動風險之理？
    況被告甲○○迄無法提出雙方交易支付貨款、交付貨物之證據供本院查證，其上
    開所辯顯屬卸責飾詞，不足採信。被告甲○○固於八十五年四月十五日申報進貨
    退出補繳稅款，惟其早於八十二年間即陸續向全一行及南廣公司取得發票，果確
    有交貨，為何遲於八十五年間始辦理退貨？且自購貨至退貨相隔數年之久，所購
    貨物又非珍稀之物，被告甲○○所辯交易方式實難令人置信，不足僅以被告甲○○事後補稅之事實據為有利之認定。
  (二)被告乙○○辯稱：我係在事後才知悉當時負責昇科公司業務，現已死亡之高敏俊
    確有多開一些發票予昇科公司，但實際數額不清楚；又稱，我曾透過業務向甲○○借錢十四萬及二十八萬元，由甲○○以支票支付云云。然被告乙○○於台北縣
    稅捐稽徵處詢問時業已坦承販售附表所示發票予昇科公司，並依銷售額收取百分
    之七作為酬金之情無訛。證人鄭睿哲亦證稱：被告乙○○為南廣公司之實際負責
    人，公司發票均由被告乙○○或會計開立，被告乙○○會將作好之帳目交予伊等
    去收款等語。足見被告乙○○實際經營南廣公司，其對虛開統一發票予客戶之事
    應知悉甚明，則被告乙○○諉稱：事後才知悉該公司員工有多開發票與昇科公司
    云云，要屬卸責之詞。至被告乙○○雖另辯稱其曾向甲○○之借款云云，然被告
    甲○○、乙○○就彼此間借貸情形陳述不一，且於隔離訊問時，就借貸之次數、
    金額及最高金額與支付暨償還方式等重要事項，所言亦均不同（見前開偵查卷第
    一三五頁正、反面），實難憑信。證人鄭睿哲亦證稱：被告乙○○不可能向他人
    借款等語（見前開偵查卷第一二三頁反面），益徵乙○○與甲○○間並無金錢借
    貸關係至明。此外，被告乙○○對於昇科公司所交付之支票，何以適為統一發票
    金額百分之七乙節，無法提出足供憑信之原因，亦無法提出雙方交易支付貨款交
    付貨物之明細供參，應認其自白出賣發票並取得發票金額百分之七作為報酬，為
    可採信。被告乙○○與甲○○間有不實交易，並以南廣公司統一發票幫助昇科公
    司逃避營業稅捐之事實，至堪認定。
  (三)被告丙○○辯稱：伊確實居間介紹被告甲○○與丁○○買賣皮件，惟並不知二人
    交易情形，亦未居中取得營業稅金及酬勞云云。查被告丁○○曾透過被告丙○○
    收受被告甲○○所交付之營業稅金，丁○○係丙○○介紹給甲○○，丙○○曾表
    示甲○○的進項發票不夠等事實，已經丁○○供述明確；被告丙○○於原審法院
    審理時亦自承代收甲○○支付予丁○○之稅金等語（見原審卷第一四七頁）。參
    以被告丙○○確曾提示由昇科公司所簽發之四紙支票，支票金額適為被告丁○○
    所出售統一發票金額之百分之七．五，此有全一行所開立統一發票、及昇科公司
    簽發而由被告丙○○提示之支票四紙附卷足參（參見前開偵查卷第十九頁至第二
    十一、二十三、二十四頁及第一一０頁至第一一三頁，此部分未經起訴，詳後述
    ），足徵被告丙○○確居中介紹甲○○向丁○○購買發票並獲取利益，所辯不知
    被告甲○○與丁○○交易情形云云，顯無可取。
  (四)被告甲○○雖另辯稱：昇科公司辦理銷貨退出部分，已經臺北縣稅捐稽徵處複查
    決定，決定書載明應由管區中和分處依法辦理，中和分處亦已受理本進貨退出之
    申請案，臺灣省政府因此認定臺北縣稅捐稽徵處就申報退出之營業額仍課補稅之
    處分為不當，而於訴願決定書內詳加指明並撤銷補稅部分之處分，足見昇科公司
    之銷貨退出係屬合法行為而不應課稅，已確認原統一發票所彰顯之交易非虛云云
    。然卷附臺灣省政府中華民國八十六年十二月十八日八六府訴三字第一七二七二
    ０號訴願決定書係記載：「．．．惟查原處分機關之複查決定書另行載明原處分
    人已申報進貨退出部分，擬函請中和分處查明後依法辦理，經向中和分處查明結
    果，訴願人確有申報是項進貨退出，原處分機關未予扣除是項進貨退出所已繳稅
    款，仍予補徵七八九、五二一元即有未何，原處分機關關於補稅部分應撤銷，．
    ．．。」等語（見本院前審卷第一百頁），可知上開訴願決定僅在說明昇科公司
    既已申報該筆進貨退出補繳稅款，原處分機關即應扣除此部分已繳稅款，不應重
    複課徵，並非認定系爭統一發票所彰顯之交易為實在。況稅務員即證人鄭雅芸亦
    證稱：昇科公司補繳稅款，當然進入國庫，補稅一定要補，要罰又是另一回事，
    接受補稅不一定是接受退貨事實的認定等語（見本院九十一年五月十日訊問筆錄
    第六頁）。故稅捐機關接受昇科公司之補繳稅款，並非即表示承認昇科公司與南
    廣公司、全一行間系爭統一發票所表彰之交易係屬真實，要無疑義。從而，被告
    甲○○上開所辯顯為曲解之詞，亦無可取。
  (五)被告甲○○又稱﹕昇科公司辦理進貨退出並非在稅捐機關通知後始行辦理，則昇
    科公司依規定自動向稅捐機關辦理進貨退出，並補繳營業稅，依稅捐稽徵法第四
    十八條之一規定應免除其刑等語。按納稅義務人自動向稅捐稽徵機關補報並補繳
    所漏稅款者，凡屬未經檢舉、未經稽徵機關或財政部指定之調查人員進行調查之
    案件，本法第四十一條之處罰一律免除；其涉及刑事責任者，並得免除其刑，稅
    捐稽徵法第四十八條之一第一項第一款固定有明文。然查被告甲○○係於八十五
    年四月十五日申報進貨退出並補繳稅款，有營業人銷售額與稅額申報書、營業稅
    繳款書各一紙及營業人銷貨退回進貨退出或折讓證明單二十一紙附卷可稽（見前
    開偵查卷第五九頁至第六七頁），而台北縣稅捐稽徵處早於八十五年三月十三日
    即經人檢舉而知悉上情，並於同年月十四日即以台北縣稅捐稽徵處調查通知書，
    通知被告甲○○於八十五年三月二十一日接受詢問，被告甲○○並於八十五年三
    月二十日以申請書表示延至八十五年四月二十日始前往備查，有檢舉人筆錄、調
    查通知書及申請書在卷可憑（見前開偵查卷第二六頁正、反面及第二八頁、二九
    頁間之檢舉人彌封袋）。是被告甲○○雖曾補繳營業稅款，仍與稅捐稽徵法第四
    十八條第一項「未經檢舉、未經稽徵機關或財政部指定之調查人員進行調查」之
    要件不合。參諸證人鄭雅芸證稱：「（問：本案有無這個情形適用？）應該沒有
    。因為我們在三月十四日發文調查昇科公司、南廣公司，而他是四月份才來申報
    繳稅，也就是在檢舉之後才報，．．．。」等語。從而，被告甲○○上開所辯亦
    非可採。
三、原審判決應撤銷之理由：
  (一)按稅捐稽徵法第四十一條之罪，依同法第四十七條第一款規定，係將納稅義務人
    為公司組織之刑事責任，基於刑事政策之考量，於其應處徒刑範圍內，轉嫁於公
    司之負責人。於此情形而受罰之公司負責人，乃屬代罰之性質，其既非逃漏稅捐
    之納稅義務人，當無所謂基於概括犯意逃漏稅捐可言（最高法院八十五年度臺上
    字第三一四五號判決參照）。又按刑法第五十五條所謂之牽連犯，必須二個以上
    之行為有方法結果之關係，始足構成，亦即必須以犯一罪之方法行為犯他罪，或
    以犯一罪之結果行為犯他罪，方得成立牽連關係。公司負責人既非逃漏稅捐之納
    稅義務人，其僅係代罰而已，公司以不正當方法逃漏稅捐，縱由該公司負責人為
    之，究非屬於公司負責人本身之犯罪行為，自與該公司負責人之其他犯罪行為間
    ，無方法結果之牽連關係（最高法院八十五年度臺上字第六○六五號判決參照）
    。原判決認定被告甲○○係連續犯稅捐稽徵法第四十七條第一款、第四十一條及
    刑法第二百十六條、第二百十五條之罪，並認上開二罪間有方法目的之牽連關係
    ，尚有未合。
  (二)次按，商業會計法第七十一條第一款（修正前舊法為第六十六條第一款）以明知
    為不實之事項而填製會計憑證或記入帳冊之罪，原即含有業務上登載不實之本質
    ，被告乙○○、丙○○，明知南廣公司、全一行並未銷貨與昇科公司，仍將該不
    實之事項，據以填製會計憑證，係犯上述商業會計法罪名，即不應再論以刑法第
    二百十六條、第二百十五條行使業務上登載不實文書罪。原判決仍論被告乙○○
    、丁○○以行使業務上登載不實文書罪，並與違反商業會計法部分依想像競和關
    係從一重處斷，即有未洽。
  (三)又按納稅義務人自動向稅捐稽徵機關補報並補繳所漏稅款者，凡屬未經檢舉、未
    經稽徵機關或財政部指定之調查人員進行調查之案件，稅捐稽徵法法第四十一條
    之處罰一律免除；其涉及刑事責任者，並得免除其刑，稅捐稽徵法第四十八條之
    一第一項第一款訂有明文。是倘符合稅捐稽徵法第四十八條之一第一項第一款之
    要件，亦得免除其刑罰。從而，原判決理由謂：稅捐稽徵法第四十八條之一補報
    免罰之規定，其免罰之範圍係以各稅法規定之短漏報稅罰緩之行政罰為限，非謂
    稅捐稽徵法規定之刑罰亦概予免除等語，難認允當。
  (四)起訴書事實欄雖記載甲○○自八十年間起即連續向乙○○、丁○○購買不實之統
    一發票等語，然起訴書亦認甲○○據前開不正之方法，逃漏八十二年度之營業稅
    等情，而起訴書事實欄所指之「附表」且復闕如；參以稅捐稽徵法第四十一條之
    成立，以發生逃漏稅之結果為限，因之，應認公訴人僅就昇科公司逃漏八十二年
    度之營業稅起訴。就昇科公司另逃漏之八十、八十一、八十三、八十四年度之營
    業稅及八十至八十四年度之營利事業所得稅部分，均未起訴。又公訴人僅就被告
    甲○○以不正當方法為昇科公司逃漏營業稅部分罪行提起公訴，其起訴事實復未
    提及被告甲○○涉嫌逃漏昇科公司各該年度營利事業所得稅，且因昇科公司違反
    按稅捐稽徵法之刑事責任，依法轉嫁於公司之負責人即被告甲○○，因此情形而
    受罰之甲○○僅屬代罰之性質，無所謂基於概括犯意可言，亦即前開未起訴部分
    與已起訴之八十二年度營業稅部分，無實質上一罪或裁判上一罪之關係，本院自
    不得併予審判。乃原判決仍就昇科公司另逃漏之八十、八十一、八十三、八十四
    年處之營業稅及八十至八十四年度之營利事業所得稅部分，併予審判，即係就未
    受請求之事項為判決，於法自有違誤。
  (五)被告甲○○、乙○○及丙○○上訴否認犯罪、被告丁○○上訴指原判決量刑過重
    ，固均無理由，然原審判決既有如上之違誤，自屬難以維持，應由本院撤銷改判
    ，以昭適法。
四、被告所犯罪名及量刑審酌之理由：
  (一)被告甲○○係納稅義務人昇科公司之負責人，以上開購買之虛偽之統一發票作為
    進項憑證，在其業務上所製作之營業人銷售額與稅額申報書上虛列得扣抵之進項
    稅額，向台北縣稅捐稽徵處申報昇科公司當月之銷售額與稅額，而以此不正當方
    法逃漏營業稅，足生損害於稅捐機關對稅捐稽徵之正確性，核其所為，係犯稅捐
    稽徵法第四十七條第一款、第四十一條之公司負責人為納稅義務人以不正當方法
    逃漏稅捐罪、刑法第二百十六條行使同法第二百十五條之業務上登載不實文書罪
    。又昇科公司係聲請獲准按月申報營業稅之公司，此為被告甲○○所不否認，且
    有營業人銷售額與稅額申報書可按（見偵卷第五九頁），則昇科公司每次逃漏營
    業稅行為，即足成立稅捐稽徵法第四十一條之犯罪一罪，昇科公司先後以前開不
    實事項申報營業稅二次而逃漏營業稅行為（按即於取得發票之次月申報），被告
    甲○○即應依上述代罰之規定，成立稅捐稽徵法第四十一條之罪合計二罪。被告
    甲○○先後二次為不實之登載並持以行使，不實登載之低度行為應為行使之高度
    行為所吸收，不另論罪，被告先後多次行使之行為，時間相接，構成要件相同，
    顯係基於概括犯意為之，應論以連續犯之一罪，並依法加重其刑。又被告甲○○
    所犯上開公司負責人為納稅義務人以不正當方法逃漏稅捐罪二罪，因係轉嫁代罰
    之結果，與所犯刑法第二百十六條行使同法第二百十五條之連續業務上登載不實
    文書罪間，並無牽連犯之裁判上一罪關係，應予分論併罰。
  (二)被告乙○○、丁○○為南廣公司及全一行負責人，亦為八十四年五月十九日修正
    公布前商業會計法第四條第一款、第三款規定之商業負責人。被告乙○○、丁○○本案犯罪之時間為八十二年十一或十二月間，行為後商業會計法業於八十四年
    五月十九日修正公布施行，修正前之第六十六條第一款規定，係處五年以下有期
    徒刑、拘役、或一萬元以下罰金，而修正後之新法即第七十一條第一款係處五年
    以下有期徒刑、拘役、或科或併科新台幣十五萬元以下罰金，犯罪後之法律顯有
    變更，且裁判前之法律有利於被告，揆諸前開說明，即應適用有利於被告之八十
    四年五月十九日修正公布前之商業會計法。又按營業人銷售貨物時，應依規定時
    限開立統一發票給買受人，營業稅法第三十二條第一項定有明文；而統一發票係
    得為證明事項之經過而為造具記帳所根據之憑證，係商業會計憑證，屬修正前商
    業會計法第十四條第二款及修正後商業會計法第十六條第二款所規定之原始憑證
    中之對外憑證，被告乙○○及丁○○均為商業負責人，渠等明知為不實事項，而
    偽填申報書，並填製統一發票予被告甲○○而幫助昇科公司逃漏稅捐獲取不法報
    酬，核渠等所為均係犯稅捐稽徵法第四十三條第一項之幫助逃漏稅捐罪，被告乙○○、丁○○另犯修正前商業會計法第六十六條第一款之商業負責人以明知為不
    實之事項而填製會計憑證罪。公訴人雖另認被告乙○○、丁○○所為另犯行使業
    務上登載不實罪，然此部分本不另論罪，業如前述，惟公訴意旨認該罪與前開論
    罪科刑部分有牽連犯之裁判上一罪關係，爰不另為無罪之諭知，併此指明。
  (三)被告丙○○居間介紹具有幫助昇科公司逃漏稅捐概括犯意聯絡之丁○○與甲○○
    ，核其所為亦係犯稅捐稽徵法第四十三條第一項幫助逃漏稅捐罪；且被告丙○○
    雖非全一行之商業負責人及從事業務之人，惟其與全一行之商業負責人即被告丁○○共同實施，依刑法第三十一條第一項之規定，仍應論以稅捐稽徵法第四十三
    條第一項之幫助逃漏稅捐罪、修正前商業會計法第六十六條第一款之罪；被告丁○○及丙○○就上開明知為不實之事項而填製統一發票及幫助逃漏稅捐之犯行，
    具有犯意之聯絡及行為之分擔，均為共同正犯。
  (四)被告乙○○、丁○○、丙○○多次明知為不實之事項而填製會計憑證，被告乙○○多次幫助逃漏稅捐之犯行，各係時間緊接，復觸犯構成要件同一之罪名，顯均
    係基於概括犯意反覆為之，均為連續犯，應各依刑法第五十六條規定論以一罪，
    並加重其刑。被告乙○○、丁○○、丙○○所犯上開商業會計法、稅捐稽徵法第
    四十三條之罪間，均具有方法目的之牽連關係，應依刑法第五十五條規定，均從
    一重之修正前商業會計法第六十六條第一款之罪處斷；公訴人雖漏未起訴上述商
    業會計法部分，因此部分與前開已起訴部分具有裁判上一罪之牽連犯關係，為起
    訴效力所及，基於審判不可分原則，本院自得併予審理，附此敘明。
  (五)爰審酌被告甲○○擔任負責人之昇科公司逃漏營業稅捐及被告乙○○、丁○○、
    丙○○幫助他人逃漏營業稅之金額非微，影響國家稅收，犯罪情節不輕，且被告
    甲○○、乙○○及丙○○事後仍飾詞圖卸，避重就輕，犯罪後態度不能謂佳；惟
    被告甲○○業已申報進貨退出補繳稅捐等一切情狀，分別量處如主文所示之刑。
    被告甲○○、乙○○、丙○○及丁○○於本案行為後，刑法第四十一條已經修正
    ，經總統於九十年一月十日公布施行，於同年月十二日生效，比較修正前刑法第
    四十一條及修正後刑法第四十一條第一項之規定，以修正後刑法第四十一條第一
    項之規定有利於被告三人，爰依修正後之規定，分別諭知易科罰金之折算標準，
    被告甲○○部分並定其應執行之刑。
六、適用法條：
  (一)程序法方面：刑事訴訟法第三百六十九條第一項前段、第三百六十四條、第二百
    九十九條第一項前段。
  (二)實體法方面：稅捐稽徵法第四十七條第一款、第四十一條、第四十三條第一項、
    修正前商業會計法第六十六條第一款，刑法第二條第一項前段、第二條第一項後
    段、第十一條前段、第二十八條、第三十一條第一項、第五十六條、第二百十六
    條、第二百十五條、第五十五條、第五十一條第五款、第四十一條第一項前段，
    罰金罰鍰提高標準條例第一條前段、第二條。
本案經檢察官鍾鳳玲到庭執行職務。
中    華    民    國    九十一    年        七      月        十六      日
                              台灣高等法院刑事第七庭
                                  審判長法  官  吳  啟  民
                                        法  官  蘇  隆  惠
                                        法  官  林  瑞  斌
右正本證明與原本無異。
如不服本判決應於收受送達後十日內向本院提出上訴書狀，其未敘述上訴之理由者並
得於提起上訴後十日內向本院補提理由書（均須按他造當事人之人數附繕本）
                                        書記官  丁  淑  蘭
中    華    民    國    九十一    年       七       月       十六       日
附錄本判決論罪科刑法條
稅捐稽徵法第四十一條：
納稅義務人以詐術或其他不正當方法逃漏稅者，處五年以下有期徒刑、拘役或科或併
科新臺幣六萬元以下罰金。
稅捐稽徵法第四十三條第一項：
教唆或幫助犯第四十一條或第四十二條之罪者，處三年以下有期徒刑、拘役或科新臺
幣六萬元以下罰金。
稅捐稽徵法第四十七條第一款：
本法關於納稅義務人、扣繳義務人及代徵人應處徒刑之規定，於左列之人適用之：
一、公司法規定之公司負責人。
商業會計法第七十一條第一款：
商業負責人、主辦及經辦會計人員或依法受託代他人處理會計事務之人員有左列情事
之一者，處五年以下有期徒刑、拘役或科或併科新台幣十五萬元以下罰金：
一、以明知為不實之事項，而填製會計憑證或記入帳冊者。
八十四年五月十九日修正公布前商業會計法第六十六條第一款
商業負責人，主辦及經辦會計人員，有左列各款情事之一者，處五年以下有期徒刑拘
役或一萬元以下罰金：
一、以明知為不實之事項而填製會計憑證或記入帳冊者。
二、故意使應保存之會計憑證、帳薄報表滅失毀損者。
三、意圖不法之利益，而變造會計憑證、帳薄報表內容或撕毀其頁數者。
刑法第二百十六條：
行使第二百十條至第二百十五條之文書者，依偽造、變造文書或登載不實事項或使登
載不實事項之規定處斷。
刑法第二百十五條：
從事業務之人，明知為不實之事項，而登載於其業務上作成之文書，足以生損害於公
眾或他人者，處三年以下有期徒刑、拘役或五百元以下罰金。
附表：南廣公司部分
┌─┬───┬─────┬─────┬────┬───┬────┬───┐
│年│統一發│統一發票號│統一發票銷│統一發票│支票號│支票金額│提示人│
│度│票日期│碼        │售金額    │銷售金額│碼    │        │      │
│  │      │          │          │合計    │      │        │      │
├─┼───┼─────┼─────┼────┼───┼────┼───┤
│八│十一月│ＴＮ○七五│三○六、四│八一五、│ＪＡ九│五七、○│同右  │
│十│三十日│八○二七五│○○      │二三○  │二四七│六六    │      │
│二│      │          │          │        │一三五│（約為發│      │
│  ├───┼─────┼─────┤        │（附於│票銷售金│      │
│  │同右  │ＴＮ○七五│一五、五○│        │本院卷│額之７％│      │
│  │      │八○二七六│○        │        │內）  │）      │      │
│  ├───┼─────┼─────┤        │      │        │      │
│  │十二月│ＴＵ○七四│二七八、二│        │      │        │      │
│  │二十九│七○一三三│八○      │        │      │        │      │
│  │日    │          │          │        │      │        │      │
│  ├───┼─────┼─────┤    │      │        │      │
│  │十二月│ＴＵ○七四│二一五、○│        │      │        │      │
│  │三十日│七○一三六│五○      │        │      │        │      │
├─┴───┴─────┴─────┴────┴───┴────┴───┤
│備註：支票為第一商業銀行支票存款帳號00000000號，戶名昇科企業有│
│      限公司。                                                        │
└───────────────────────────────────┘
附表：全一行部分
┌─┬───┬─────┬─────┬────┬───┬────┬───┐
│年│統一發│統一發票號│統一發票銷│統一發票│支票號│支票金額│提示人│
│度│票日期│碼        │售金額    │銷售金額│碼    │        │      │
│  │      │          │          │合計    │      │        │      │
├─┼───┼─────┼─────┼────┼───┼────┼───┤
│八│十二月│ＴＵ一二九│一、○○○│一、五○│ＪＡ九│一○五、│同右  │
│十│二十日│九七四五五│、○○○  │○、○○│二四七│○○○  │      │
│二├───┼─────┼─────┤○      │一三七│（為發票│      │
│年│十二月│ＴＵ一二九│五○○、○│        │（原審│銷售金額│      │
│  │二十二│九七四六○│○○      │        │卷第八│之７％）│      │
│  │日    │          │          │        │四頁）│        │      │
├─┴───┴─────┴─────┴────┴───┴────┴───┤
│備註：支票為第一商業銀行支票存款帳號00000000號，戶名昇科企業有│
│      限公司。                                                        │
└───────────────────────────────────┘
